【裁判字號】    97,訴,296
【裁判日期】    971119
【裁判案由】    損害賠償
【裁判全文】
臺灣宜蘭地方法院民事判決               97年度訴字第296號
原      告  丙○○
被      告  甲○○
            乙○○
上列當事人間請求損害賠償事件，原告提起刑事附帶民事訴訟（
97年度易字第387號），經本院刑事庭裁定移送前來，本院於97
年11月19日言詞辯論終結，判決如下：
    主  文
被告應給付原告新台幣拾萬元，及自民國九十七年八月十三日
起至清償日止，按週年利率百分之五計算之利息。
原告其餘之訴駁回。
訴訟費用由被告連帶負擔二十分之三，餘由原告負擔。
本判決第一項得假執行。
原告其餘假執行之聲請駁回。
    事實及理由
一、原告起訴主張：被告甲○○係原告之夫，為有配偶人，被告
    乙○○亦明知被告甲○○係有配偶之人，詎被告二人竟分別
    基於通、相姦之犯意，於民國96年10月26日凌晨1時許，在
    宜蘭縣羅東鎮○○路155號4樓西華客棧C07號房間內，通、
    相姦1次，經鈞院以97年度易字第387號判決被告甲○○通姦
    、被告乙○○相姦罪有罪確定在案。原告因被告違法行為，
    要面對家人及同僚及現實社會各種壓力，並需自行負擔食、
    宿、交通費、房貸及雙親生活費等必要支出，壓力甚為巨大
    ，亦為心理不小之創傷，造成原告必需依靠安眠藥劑幫助睡
    眠，且原告與被告甲○○於88年6月結婚後，依被告甲○○
    要求結紮，導致原告至今無法生育，而原告結婚迄今共100
    月，每個月求償2萬元並不為過。為此依侵權行為之法律關
    係，起訴請求被告連帶賠償原告所受損害。爰為訴之聲明：
    (一)被告應賠償原告新台幣（下同）200萬元，及自起訴狀繕
    本送達被告之翌日起至清償日止，按週年利率5%計算之利息
    ；(二)願供擔保，請准宣告假執行。
二、被告則以：對於刑事判決認定的事實沒有爭執，惟原告請求
    之精神慰撫金過高等語，資為抗辯。並聲明：原告之訴及假
    執行之聲請均駁回。
三、本件原告主張之上述事實，業經本院核閱被告涉犯妨害家庭
    案件之本院97年度易字第387號刑事卷宗審核屬實，被告對
    此亦無爭執，是本件之爭點僅在於原告請求之精神慰撫金
    200萬元是否有理由？經查：
（一）按因故意或過失，不法侵害他人之權利者，負損害賠償責
      任。數人共同不法侵害他人之權利者，連帶負損害賠償責
      任。不法侵害他人之身體、健康、名譽、自由、信用、隱
      私、貞操，或不法侵害其他人格法益而情節重大者，被害
      人雖非財產上之損害，亦得請求賠償相當之金額。前二項
      規定，於不法侵害他人基於父、母、子、女或配偶關係之
      身分法益而情節重大者，準用之。分別為民法第184條第1
      項前段、第185條第1項、第195條第1項前段、第3項所明
      定。又侵權行為，係指違法以及不當加損害於他人之行為
      而言，至於所侵害係何權利，要非所問，而所謂違法以及
      不當，不僅限於侵害法律明定之權利，即違反保護個人法
      益之法規，或廣泛悖反規律社會生活之根本原理的公序良
      俗者亦同，通姦之足以破壞夫妻間之共同生活，而非法之
      所許，此從公序良俗之觀點可得斷言，不問所侵害係何權
      利，對於配偶之他方應構成共同侵權行為，亦有最高法院
      55年度台上字第2053號判例意旨可稽。本件被告通、相姦
      之行為，確已共同侵害原告基於配偶關係之身分法益，且
      屬情節重大，造成原告精神上受有莫大痛苦，應堪認定。
（二）查，原告目前擔任空軍約僱人員，每月薪資約4萬元，名
      下有不動產，被告甲○○係自軍中退休人員，現依賴每年
      可領得60萬元之終身俸維生，別無其他有價值之財產，而
      原告甲○○自上開違法行為後即離家未回，另被告乙○○
      則係在醫院任職，月薪約4萬元，名下之不動產持續繳納
      貸款中等事實，業據兩造分別陳明在卷，並有被告甲○○
      出具之國軍退除役官兵俸金發放通知書為憑。原告雖主張
      與被告甲○○88年6月結婚後，依被告甲○○要求結紮，
      至今尚未生育，有李學智婦產科婦科手術記錄及手術麻醉
      同意書為憑，因而請求依結婚月數以每月2萬元計算精神
      慰撫金共200萬元云云，惟依原告所提出之手術記錄及同
      意書載明係88年11月12日施行結紮，此顯與被告96年間之
      上開侵權行為並無任何關係，原告此部分主張自屬無據。
      本院審酌上述財力狀況及兩造之身分、社會地位、智識水
      準等一切情狀，認原告請求賠償精神慰撫金200萬元，尚
      屬過高，應以30萬元為適當，逾此部分之請求則不應准許
      。
四、綜上所述，原告依據侵權行為之法律關係，請求被告連帶給
    付30萬元，及自起訴狀繕本送達被告之翌日即97年8月13日
    起至清償日止，按年息5%計算之利息，為有理由，應予准許
    ，逾此部分之請求，則屬無理由，應予駁回。本件原告勝訴
    之部分，未逾50萬元，本院應依職權宣告假執行，原告陳明
    願供擔保，請求宣告假執行，自無必要。原告其餘假執行之
    聲請，因訴之駁回而失所依附，應併予駁回。
五、訴訟費用負擔之依據：民事訴訟法第79條。
中    華    民    國    97    年    11    月    19    日
                  臺灣宜蘭地方法院民事庭
                      法  官  林楨森
正本與原本無異。
如不服本判決應於判決送達後20日內提出上訴狀（須附繕本）。
中    華    民    國    97    年    11    月    20    日
                      書記官  邱美龍


司法院資訊處製作；財團法人民間司法改革基金會備份。
